【裁判字號】    98,交聲,614
【裁判日期】    980706
【裁判案由】    違反道路交通管理處罰條例聲明異議
【裁判全文】
臺灣士林地方法院交通事件裁定         98年度交聲字第614號
原處分機關  臺北市交通事件裁決所
異  議  人
即受處分人  甲○○
上列異議人即受處分人因違反道路交通管理處罰條例案件，對於
臺北市交通事件裁決所於中華民國98年5 月18日所為之北市裁罰
字第裁22-AN0000000號裁決書（原舉發單號：臺北市政府警察局
北市警交大字第AN0000000 號），聲明異議，本院裁定如下：
    主  文
原處分撤銷。
甲○○汽車駕駛人，行經有燈光號誌管制之交岔路口闖紅燈，處
罰鍰新臺幣貳仟柒佰元，並記違規點數參點。
    理  由
一、按道路交通標誌、標線、號誌設置規則第206 條第5 款第1
    目規定：車輛面對圓形紅燈之行車管制號誌，表示禁止通行
    ，不得超越停止線或進入路口。復按汽車駕駛人，行經有燈
    光號誌管制之交岔路口闖紅燈者，處新臺幣（下同）1,800
    元以上5,400 元以下罰鍰；汽車駕駛人，違反前開規定者，
    除依原條款處罰鍰外，並記違規點數3 點，道路交通管理處
    罰條例第53條第1 項、第63條第1 項第3 款定有明文。
二、原處分意旨略以：異議人即受處分人（下稱：異議人）甲○
    ○於民國98年3 月29日7 時10分，駕駛車牌號碼405-YG營業
    小客車，行經臺北市○○○路○段與敦化南路二段路口時，
    經臺北市警察局大安分局員警當場拍照採證並製單舉發舉發
    「駕車行經有燈光號誌管制之交岔路口闖紅燈」之違規，依
    道路交通管理處罰條例第53條第1 項之規定，處罰鍰2,700
    元。
三、異議意旨略以：異議人於98年3 月29日7 時10分駕駛405-YG
    營業小客車，由臺北市○○○路○段往二段方向行駛，在和
    平東路三段路口迴轉，於路口轉彎區○○○○○道時，因角
    度問題使得在對角線執勤員警誤認異議人係沿臺北市○○○
    路西往東方向行駛並闖越紅燈，而遭該員警拍照逕行舉發違
    規，其實異議人當日並未違規左轉。況該路口為交通大幹道
    ，異議人不致冒險闖越紅燈，為此聲明異議云云。
四、經查：
  (一)異議人甲○○駕駛車牌號碼405-YG號營業小客車，於98年3
    月29日7 時10分許，行經行經臺北市○○○路○段與敦化南
    路二段路口時，因「駕車行經燈光號誌管制之交岔路口闖紅
    燈」之違規，經警以照相儀器拍照後，由原舉發機關填製臺
    北市政府警察局北市警交大字第AN0000000 號舉發單逕行舉
    發，嗣經原處分機關於98年5 月18日以北市裁罰字第裁22-A
    N 0000000 號裁決書，依道路交通管理處罰條例第53條第1
    項之規定，裁處罰鍰2,700 元等情，有現場採證照片1張 、
    前揭舉發單、裁決書各1 紙等在卷可稽，復為異議人所不爭
    執，上開舉發之程序及經過，堪可認定。
  (二)異議人於前揭時、地，駕駛車牌號碼405-YG號營業小客車，
    沿臺北市○○○路○段往三段方向行駛，行經臺北市○○○
    路○段路口時，於行車管制號誌已轉換成紅燈，卻仍未煞停
    ，進而左轉敦化南路，確有「駕車行經有燈光號誌管制之交
    岔路口闖紅燈」之違規事實，已據證人即舉發本件違規事件
    之警員乙○○於98年6 月29日到庭結證明確，略以：「當時
    燈號已經變了，他還加速過去，他當時是和平東路二段往三
    段行駛，到敦化南路口要左轉入敦化南路，當時燈號就已經
    變了。」「他是從和平東路轉敦化南路…。當時異議人是在
    和平東路行駛，本來（本院按：和平東路）左轉指示燈是亮
    的，但當異議人開到敦化南路、和平東路路口時，左轉指示
    燈已熄滅變成全紅，但他還沒有到路口，他還是加速闖過去
    。」「（問：當時有沒有可能是異議人過路口，左轉指示燈
    還亮著，只是你採證時，號誌已變？）他的車頭朝和平東路
    行駛時，已經是紅燈了。」「（問：何以和平東路已變紅燈
    ，異議人又已經快完成左轉，敦化南路方向車流讚照片上卻
    還未出現？）因為那天是假日早上，所以車流沒有很多。如
    果平常上班時間是不可能這樣闖過去的。」等語明確（參見
    本院98年6 月29日訊問筆錄第2 頁至第4 頁），並有證人當
    庭就當日拍照舉發時，異議人駕駛之前開營業小客車行車方
    向及證人所載位置繪製簡圖附卷可憑。細繹證人乙○○上開
    證述，內容尚稱合理明確，對照證人當庭所繪簡圖，當日員
    警在目視清楚見異議人違規事實之位置，發覺異議人違規後
    ，隨即拍照舉發；況證人乙○○僅係適巧於該處執行公務之
    員警，與異議人互不相識，又無怨隙，衡情應不致干冒偽證
    之重罪風險，誣指異議人上揭違規事實，是其證詞誠屬可信
    ，堪認異議人確於上揭時、地有「駕車行經有燈光號誌管制
    之交岔路口闖紅燈」之違規事實。
  (三)異議人固辯稱伊係由敦化南路一段往二段行駛，在和平東路
    三段路口迴轉，員警因角度問題，致有所誤認云云。惟細繹
    舉發單所附採證照片及證人嗣以電子郵件檢附之採證照片共
    3 張，倘真如異議人所言，異議人原係沿敦化南路二段北往
    南方向行駛，迴轉為敦化南路2 段北往南行駛，則依通常駕
    駛習慣，為顧及他向來車，駕駛人應緊鄰中間分隔島待無車
    輛時迴轉。惟照片顯示系爭車輛與分隔島間卻仍有相當之距
    離，則異議人所辯尚與一般車輛迴轉之習慣未合，而與常理
    有違，反而，依卷附採證照片所示之異議人駕駛車輛之行車
    路徑，較合於證人即舉發員警乙○○到庭結證之違規情形。
    綜上，堪認異議人為舉發照片攝得前後之動態行向，應係由
    和平東路二段西往東方向行駛，於紅燈時左轉路敦化南路二
    段無疑，是異議人空言所辯，並不可採。
五、綜上，本件異議人確於行經有燈光號誌管制之交岔路口闖紅
    燈之違規事實，洵堪認定。原處分機關依道路交通管理處罰
    條例第53條第1 項之規定，裁處異議人罰鍰2,700 元，固非
    無見，然汽車駕駛人違反道路交通管理處罰條例第53條之規
    定者，依同條例第63條第1 項第3 款規定，除依原條款處罰
    鍰外，並應予記違規點數3 點，原處分機關原未能確認異議
    人為汽車駕駛人，以其為汽車所有人身分未記違規點數，惟
    異議人既已陳明其為駕駛人，即應依前引規定另記點數，是
    原處分機關漏未依該規定記違規點數，自有未合，本件異議
    人之聲明異議雖無理由，然原處分既有前揭可議之處，即屬
    無可維持，應由本院予以撤銷，另裁定如主文第2 項所示，
    以資適法。
據上論斷，依道路交通案件處理辦法第20條，裁定如主文。
中    華    民    國    98    年    7    月     6     日
                  交通法庭法  官  許辰舟
以上正本證明與原本無異。
如不服本裁定應於裁定送達後5 日內向本院提出抗告狀。
                          書記官  李典育
中    華    民    國    98    年    7     月    6     日


司法院資訊處製作；財團法人民間司法改革基金會備份。
